【裁判字號】    99,簡上,330
【裁判日期】    991020
【裁判案由】    傷害等
【裁判全文】
臺灣高雄地方法院刑事判決             99年度簡上字第330號
上  訴  人  臺灣高雄地方法院檢察署檢察官
上  訴  人
即  被  告  甲○○
上列上訴人因被告傷害等案件，不服本院高雄簡易庭99年度審簡
字第1094號中華民國99年5 月31日第一審簡易判決（臺灣高雄地
方法院檢察署檢察官聲請簡易判決處刑案號：98年度偵字第
27119號）提起上訴，本院管轄之第二審合議庭判決如下：
    主  文
上訴駁回。
    事  實
一、甲○○與乙○○前係同居之男女朋友，具有家庭暴力防治法
    第3 條第2 款所定之家庭成員關係。兩人於民國（下同）98
    年5 月18日凌晨1 時30分許，在甲○○位於高雄市三民區○
    ○○路890 號租屋處，因細故發生口角，甲○○竟基於傷害
    乙○○身體之犯意，以徒手及持菸灰缸毆打乙○○頭部，並
    以腳踹乙○○腹部，致乙○○受有頭部外傷、腦震盪及腹部
    瘀傷之傷害。嗣經乙○○報警，員警於同日凌晨2 時30分許
    到場處理，甲○○竟心生不滿，另基於損壞乙○○所有而停
    放於上址附近之車號2156-FC 號自小客車車輪之犯意，持剪
    刀將該自小客車之車輪4 只均予刺破，致令前開輪胎不堪使
    用。
二、案經乙○○訴由高雄市政府警察局三民第二分局移請臺灣高
    雄地方法院檢察署檢察官聲請簡易判決處刑。
    理  由
壹、證據能力部分
一、按被告以外之人於審判外之陳述，雖不符前4 條之規定，而
    經當事人於審判程序同意作為證據，法院審酌該言詞陳述或
    書面陳述作成時之情況，認為適當者，亦得為證據，刑事訴
    訟法第159 條之5 第1 項定有明文。
二、本案認定事實所引用之卷內證據資料，除原已符同法第159
    條之1 至第159 條之4 規定，及法律另有規定等傳聞法則例
    外規定，而得作為證據外，並無證據證明係公務員違背法定
    程式所取得，而檢察官及被告於本院行準備程序時，均不爭
    執其作為本案證據之證據能力，且本院審酌前揭陳述作成時
    之情況，並無違法取證之瑕疵，亦認以之作為證據為適當，
    是本件有關被告以外之人於審判外之言詞或書面陳述等供述
    證據，依前揭法條意旨，自均得為證據。
貳、認定事實所憑之證據及理由
一、檢察官上訴意旨略以：被告以徒手及持菸灰缸毆打告訴人乙
    ○○頭部及身體，致告訴人受有頭部外傷、腦震盪及腹部瘀
    傷之傷害，所受損害遠超過被告所受刑責所得填補，且被告
    犯後未向告訴人表示歉意，迄今亦未與告訴人達成和解，顯
    然毫無悔意，原審量刑顯屬過輕，難認妥適等語。
二、被告上訴意旨略以：當時伊在睡覺，告訴人一進門不知道在
    說什麼，就氣沖沖跑出去拿菜刀要砍伊，伊見狀趕緊關門，
    告訴人持刀朝房門砍了好幾刀，趁鄰居阮氏七和林郁峰聽到
    後把告訴人所持的菜刀拿下時，伊出房門將告訴人制服，因
    此造成告訴人的傷勢，伊有拿醫藥費給告訴人，房門受損也
    是伊賠償房東，伊找告訴人和解，但告訴人要求新臺幣（下
    同）10萬元，伊無法負擔；至於毀損輪胎部分，伊承認犯罪
    但已經修好了等語。
三、按第二審判決書，得引用第一審判決書所記載之事實、證據
    及理由，對案情重要事項第一審未予論述，或於第二審提出
    有利於被告之證據或辯解不予採納者，應補充記載其理由，
    刑事訴訟法第373 條定有明文。
四、經查：本案經本院審理結果，認原審判決認事用法及量刑均
    無不當，應予維持，並引用原審判決書（含檢察官聲請簡易
    判決處刑書）所載之證據及理由，合先敘明。另分別補充下
    列理由：
  (一)就檢察官上訴部分：按量刑輕重，係屬事實審法院得依職
    權自由裁量之事項，苟已斟酌刑法第57條所定各款所列情狀
    而未逾越法定刑度，亦未濫用其權限，即不得任意指摘為違
    法，此有最高法院72年台上字第6696號、75年台上字第7033
    號判例意旨可資參照。故法官量刑時，如無裁量逾越或裁量
    濫用之明顯違法情事，自不得擅加指摘其違法或不當。本
    案原審判決時業已斟酌被告傷害告訴人之行為動態及所造成
    告訴人之傷勢併未和解等情狀，且因被告與告訴人係同居期
    間因細故起勃谿以致發生本案，嗣後雙方又各自提出告訴，
    告訴人另經檢察官為不起訴處分，被告則受刑之宣告，被告
    未能理解不同待遇之法律上理由而心有不甘以致未向告訴人
    表示歉意，固難認犯後有完全悔意，然以被告行為後不僅賠
    償因告訴人持刀所砍損之房門，又修復所刺破之輪胎等舉止
    ，亦難認毫無悔意，是原審念及被告坦承犯行（指使告訴人
    受傷及毀損輪胎部分），態度尚可之情狀，尚難認有裁量逾
    越或裁量濫用之明顯違法情事。
  (二)就被告上訴部分：被告就傷害部分所為前揭抗辯，然以阮
    氏七及林郁峰於警詢及偵訊時具結之證述（見98年度偵字第
    27119 號卷，下稱偵訊卷，第13頁至第16頁、第49頁至第51
    頁），固未敘及被告徒手及持菸灰缸毆打告訴人頭部及身體
    之行為，然業已敘明告訴人於揮砍房門後將菜刀主動交予阮
    氏七收起，被告又將告訴人壓制頭部在地之情；且告訴人
    就其遭被告毆打之前後情節，則屢經告訴人於警詢及偵訊時
    具結證述一致，再以告訴人與被告當時同居，二人感情應有
    一定基礎，不至故意為虛妄陳述，且相較告訴人與被告之體
    型力量，告訴人若未經重大壓迫，豈會任意持刀相脅，又被
    告前揭壓制告訴人頭部在地之行為，尚不至於造成告訴人腹
    部瘀傷（見偵訊卷第28頁），是以告訴人所稱兩人發生口角
    後，被告徒手及拿菸灰缸毆打告訴人的頭部，並抓告訴人頭
    部去撞牆，以腳踹告訴人腹部等情，較符合社會常情之判斷
    ，至於被告辯稱不知告訴人為何持刀要砍伊等語，顯係避重
    就輕之詞，被告又以之為正當防衛之抗辯，亦與刑法第23條
    前條所定「所於現在不法之侵害，而出於防衛自己或他人權
    利之行為，不罰」之要件不符，委無足採。另被告認為原
    審判決量刑過重，請求為較輕刑度部分，則參照前揭最高法
    院72年台上字第6696號、75年台上字第7033號判例意旨，被
    告就此並未指出原審有何裁量逾越或裁量濫用之明顯違法情
    事，其所為量刑過重之抗辯，亦不足採。
  (三)從而，本件被告犯罪事證既屬明確，原審依刑事訴訟法第
    449 條第1 項前段、第3 項、第454 條第2 項，刑法第277
    條第1 項、第354 條等規定，並審酌被告與告訴人曾為同居
    男女朋友關係，本應相互尊重諒解，竟僅因細故，即持剪刀
    刺破告訴人使用之汽車輪胎，並徒手及以菸灰缸毆傷告訴人
    ，所為實不足取，復斟酌告訴人所受傷勢，且迄今尚未與告
    訴人達成和解，惟念犯後坦承犯行，態度尚可等一切情狀，
    分別量處如主文所示之刑，併依第41條第1 項前段、第51
    條第5 款，刑法施行法第1 條之1 第1 項、第2 項前段，定
    應執行刑並諭知以新臺幣1 千元折算1 日之易科罰金折算標
    準，其認事用法核無違誤，量刑亦屬妥適。檢察官及被告前
    揭上訴意旨指摘原判決不當提起上訴，依上開判例意旨，為
    無理由，應予駁回。
據上論斷，應依刑事訴訟法第455 條之1 第1 項、第3 項、第36
8 條、第373 條，判決如主文。
中    華    民    國    99    年    10    月    20    日
                  刑事第十三庭  審判長法  官  黃蕙芳
                                      法  官  王參和
                                      法  官  楊智守
以上正本證明與原本無異。
不得上訴。
中    華    民    國    99    年    10    月    20    日
                                書記官  蔡毓琦
附錄本案論罪科刑法條：
刑法第277條第1項
傷害人之身體或健康者，處3 年以下有期徒刑、拘役或1 千元以
下罰金。
刑法第354條
毀棄、損壞前二條以外之他人之物或致令不堪用，足以生損害於
公眾或他人者，處2年以下有期徒刑、拘役或5百元以下罰金。

司法院資訊處製作；財團法人民間司法改革基金會備份。
